【裁判字號】    95,交聲,767
【裁判日期】    951011
【裁判案由】    違反道路交通管理處罰條例聲明異議
【裁判全文】
臺灣士林地方法院交通事件裁定         95年度交聲字第767號
原處分機關  臺北市交通事件裁決所
異 議人 暨
受 處分 人  甲○○
上列受處分人因違反道路交通管理處罰條例案件，對於臺北市交
通事件裁決所95年9 月21日所為之處分（原處分案號：北市裁二
字第裁22-1AB210959號），聲明異議，本院裁定如下：
        主  文
異議駁回。
        理  由
一、按汽車駕駛人在設有禁止停車標誌、標線之停車處所停車者
    ，依道路交通管理處罰條例第56條第1 項第4 款之規定，應
    處新臺幣（下同）600 元以上1200元以下之罰鍰；又按道路
    交通管理處罰條例所稱之車輛，依同法第3 條第8 款規定包
    括機器腳踏車。
二、原處分意旨略以：本件受處分人即異議人甲○○於民國95年
    7 月21日上午9 時50分許，將其所有車牌DPS-541 號輕型機
    車違規停放於台北市○○路○ 段61號前人行道，爰依道路交
    通管理處罰條例第56條第1 項第4 款之規定，裁處罰鍰600
    元之事實，有原處分機關之移送書、上開裁決書、台北市停
    車管理處95年8 月17日北市停四字第09534722600 號函及95
    年9 月8 日北市停四字第09535199500 號函各1 份在卷可憑
    ，至為明確。
三、聲明異議意旨略以：(一)本件未依據道路交通管理處罰條例第
    90條之3 第1 項：「在圓環、人行道、交岔路口十公尺內，
    公路主管機關、市區道路主管機關或警察機關得在不妨害行
    人通行或行車安全無虞之原則，設置必要之標誌或標線另行
    規定機器腳踏車、慢車之停車處所。」規定，顯有誤導機車
    騎士違規之嫌。(二)從台北市○○路○ 段65號沿道路騎乘機車
    往61號宏恩醫院前，機車騎士完全看不到「人行道禁止停車
    」交通標誌，且禁止停車標誌附設在燈光黯淡之藝術夜景路
    燈上，該藝術夜景燈又設置在巨大相思樹底下，恰好被掩蔽
    ，視野嚴重不良。(三)人行道上單面禁停標誌符號附設在路燈
    上是否符合規定，當初如何訂約、驗收？禁停標誌、標線應
    有一定尺度、高度、顏色、字體大小一致，才能設置豎立，
    以提醒機車騎士，更改規格應報請權責單位核定等語。
四、經查：
  (一)道路交通安全規則第112 條第l 項第4 款規定: 「設有禁止
    停車標誌、標線處所不得停車。」，上開台北市○○路○ 段
    61號後路段確已實施「機車退出騎樓、人行道」之停車管制
    ，騎樓、人行道均回歸行人專用，並已於該道路沿線設有禁
    止停車標誌，騎樓、人行道除有規劃機車停車區之外一律禁
    止停放機車；機車應於道路設置之機車彎或所規劃之機車停
    車格標線內停放。本件於上開時、地，經台北市政府交通局
    交通助理員程子民發見受處分人於設有禁止停車標誌、標線
    之處所，將上開機車停放於人行道上之違規事實，業為受處
    分人所不否認，並有採證照片1 幀及台北市停車管理處95年
    8 月17日北市停四字第09534722600 號函說明在卷可憑，是
    受處分人確有違反道路交通管理處罰條例第56條第1 項第4
    款之規定，應堪認定。
  (二)道路交通標誌標線號誌設置規則第78條第1 項前段規定「禁
    止停車標誌，用以告示不得停放車輛。」，受處分人身為機
    車用路人且領有合法之駕駛執照，對於人行道不得臨時停車
    、禁止臨時停車處所不得停車及設有禁止停車標誌、標線之
    處所不得停車等規定自難諉為不知（道路交通安全規則第
    111 條第1 項第1 款、第3 款、第112 條第1 項第1 款、第
    4 款規定參照）。又道路交通標誌標線號誌設置規則係依道
    路交通管理處罰條例第4 條第2 項規定由交通部會同內政部
    訂定之。而依道路交通標誌標線號誌設置規則第4 條第1 項
    、第5 條規定，標誌、標線、號誌之設置、養護及號誌之運
    轉，由主管機關依其管轄辦理之。該規則所稱主管機關，指
    公路主管機關、市區道路主管機關及警察機關。是該主管機
    關依權責統一設置之標誌、標線，自應為所有用路人所應遵
    守，而受處分人所辯設置標線及標誌之意見，尚非可脫免其
    違規責任之理由，當甚明確。
  (三)觀諸卷附現場採證照片所示，受處分人停放車牌DPS-541 號
    輕型機車之地點係在道路旁之人行道上，停放地點旁另劃設
    機車停車格標線，而受處分人停放機車位置卻未於該可供停
    放機車之停車格標線內。雖受處分人辯稱略以：禁止停車標
    誌因設置地點，當夜間光線昏暗時，可能不易辨認云云，惟
    該停車之地點既有路燈可資照明，又有人行道禁止停車之標
    誌設置，此為受處分人承認無訛，而且依現場照片所示，尚
    有清晰可見之機車停車格標線可資辨認，再本件舉發之時間
    又係上午9 時50分許，此有舉發違反道路交通管理事件通知
    單及前開採證照片各1 紙附卷可稽，應無昏暗不明之情形，
    則受處分人上開所辯，實難採信。
五、綜上所述，異議人所有上開車輛確有於上揭時、地，在設有
    禁止停車標誌之處所停車之違規行為，從而，原處分機關依
    前揭道路交通管理處罰條例第56條第1 項第4 款及道路交通
    管理事件統一裁罰標準表規定，於95年9 月21日以北市裁二
    字第裁22-1AB210959號裁決書裁處異議人600 元罰鍰，核無
    違誤，本件異議人之異議為無理由，自應將其異議駁回。
六、據上論斷，應依道路交通管理處罰條例第87條第2 項、道路
    交通案件處理辦法第19條，裁定如主文。
中    華    民    國    95    年    10    月    11    日
                  交通法庭法  官  雷雯華
以上正本證明與原本無異
如不服本裁定應於送達後5日內向本院提出抗告狀
                          書記官  陳如玲
中    華    民    國    95    年    10    月    11    日


司法院資訊處製作；財團法人民間司法改革基金會備份。
